臺灣高雄地方法院民事判決　　　　　 110年度鳳小字第1317號
原　　　告　旺旺友聯產物保險股份有限公司


法定代理人　劉自明　
訴訟代理人　彭欣如　
　　　　　　孫志賢　
　　　　　　鞠致東　
被　　　告　呂揚道　
上列當事人間請求損害賠償事件，本院於民國111 年1 月4 日言
詞辯論終結，判決如下：
    主      文
一、被告應給付原告新臺幣（下同）1 萬4,000 元，及自民國（
    下同）110 年9 月28日起至清償日止，按週年利率5 ％計算
    之利息。
二、訴訟費用1,000 元由被告負擔。
三、本判決第一項得假執行。
    事實及理由
一、被告經合法通知，未於言詞辯論期日到場，核無民事訴訟法
    第386 條所列各款情形，爰依原告之聲請，由其一造辯論而
    為判決。
二、原告主張：被告於108 年10月18日19時38分 許，駕駛車號
    000-0000號自用小客車（下稱肇事車輛），由西向東行經縣
    188 道路欲右轉進入高雄市大寮區內坑路口時，因轉彎車未
    讓直行車先行，致碰撞由原告承保、訴外人蔡昆峰所有並騎
    乘之車號000- 0000 號普通重型機車（下稱系爭機車），系
    爭機車因此受損而送廠維修，支出零件修復費用共計2 萬9,
    350 元，原告已賠付蔡昆峰2 萬元，又蔡昆峰就上開交通事
    故亦有超速違規之情，蔡昆峰應負擔3 成之與有過失責任，
    故原告得請求被告給付1 萬4,000 元。為此，原告乃依民法
    侵權行為規定、保險法第53條第1 項規定代位向被告請求等
    語。並聲明：如主文第1 項所示。
三、被告受合法通知，未於言詞辯論期日到場爭執，亦未提出書
    狀作何聲明或陳述。
四、本院得心證之理由：
㈠、按汽車、機車或其他非依軌道行駛之動力車輛，在使用中加
    損害於他人者，駕駛人應賠償因此所生之損害；被保險人因
    保險人應負保險責任之損失發生，而對於第三人有損失賠償
    請求權者，保險人得於給付賠償金額後，代位行使被保險人
    對於第三人之請求權民法第191 條之2 前段及保險法第53條
    第1 項前段分別定有明文。查原告主張被告違規肇事之事實
    ，業據其提出高雄市政府警察局道路交通事故當事人登記聯
    單、初步分析研判表、系爭機車行照、估價單、收據、理賠
    計算書、賠償給付同意書等件為證（本院卷第13至25頁），
    並有本件事故之道路交通事故現場圖等資料1 份在卷可稽（
    本院卷第35至75頁）。而被告就原告主張之事實，已於相當
    時期受合法通知，其於言詞辯論期日未到場爭執，亦未提出
    書狀作有利於己之聲明或陳述以供本院審酌，依民事訴訟法
    第280 條第3 項、第1 項規定，視同自認。是本件依調查證
    據之結果，認原告主張之事實堪信為真實。是以，原告既已
    依保險契約給付系爭車輛之修復費用，自得依上開法律規定
    代位行使對被告之損害賠償請求權。
㈡、次按不法毀損他人之物者，被害人得請求賠償其物因毀損所
    減少之價額；負損害賠償責任者，除法律另有規定或契約另
    有訂定外，應回復他方損害發生前之原狀，前項情形，債權
    人得請求支付回復原狀所必要之費用，以代回復原狀，民法
    第196 條、第213 條第1 項、第3 項分別定有明文。又依民
    法第196 條請求賠償物被毀損所減少之價額，得以修復費用
    為估定之標準，但以必要者為限，例如：修理材料以新品換
    舊品，應予折舊，此有最高法院77年5 月17日77年度第9 次
    民事庭會議決議可資參照。故債權人所得請求者既為回復原
    狀之必要費用，倘以維修費用為估定其回復原狀費用之標準
    ，則修理材料以新品換舊品時，即應予折舊。而關於固定資
    產折舊率又可分為平均法及定率遞減法。所謂平均法係以固
    定資產成本減除殘價後之餘額，按固定資產耐用年數表規定
    之耐用年數平均分攤，計算其每期折舊額，定率遞減法係以
    固定資產每期減除該期折舊額之餘額順序作為各次期計算折
    舊之基數，而以一定比率計算其折舊額。是依損害賠償之目
    的在於填補被害人實際損害之目的而言，應採用平均法計算
    折舊，較為公允。查系爭機車實際修復費用為2 萬9,350 元
    （均為零件），此費用維修之項目核與系爭車輛因本件事故
    造成之車損部位相符，堪認均屬修復所必要。而系爭機車係
    108 年3 月出廠（本院卷第17頁），迄本件事故發生時即
    108 年10月18日，已使用8 個月（不滿1 個月者以1 月計）
    ，依行政院所頒固定資產耐用年數表及固定資產折舊率表，
    機車之耐用年數為3 年，則零件扣除折舊後之修復費用估定
    為2 萬4,458 元【計算方式：1.殘價＝取得成本÷( 耐用年
    數＋1)即29,350÷( 3+1)≒7,338 （小數點以下四捨五入）
    ；2.折舊額＝( 取得成本－殘價) ×1/（耐用年數）×（使
    用年數）即( 29,350－7,338)×1/3 ×（0+8/12）≒4,892
    （小數點以下四捨五入）；3.扣除折舊後價值＝（新品取得
    成本－折舊額）即29,350－4,892 ＝24,458】。
㈢、按損害之發生或擴大，被害人與有過失者，法院得減輕賠償
    金額或免除之，民法第217 條第1 項定有明文。此項規定之
    目的，在謀求加害人與被害人間之公平，故在裁判上法院得
    以職權減輕或免除之（最高法院85年台上字第1756號判決意
    旨參照）。又民法第217 條第1 項過失相抵之責任減輕或免
    除，非為抗辯，而為請求權一部或全部之消滅，故過失相抵
    之要件具備時，法院得不待當事人之主張，逕以職權減輕賠
    償金額或免除之（最高法院107 年度台上字第773 號判決參
    照）。查，被告駕駛肇事車輛欲從縣188 道路右轉進入內坑
    路時，並未禮讓騎乘系爭機車之蔡昆峰先行，而蔡昆峰亦有
    超速之情，致發生本件交通事故，此有本件道路交通事故初
    步分析研判表在卷可稽（本院卷第61頁），堪認本件交通事
    故之發生，被告為肇事主因，而蔡昆峰為肇事次因，被告與
    蔡昆峰應就本件交通事故分別負70％與30％之過失責任。基
    此，原告既係代位蔡昆峰取得對被告之損害賠償請求權，自
    應負擔蔡昆峰之過失責任，經過失相抵後，原告得代位訴請
    被告賠償之金額為1 萬7,121 元計算式：24,458元×70％
    =17,121 元）。又原告僅請求1 萬4,000 元，未逾上開金額
    ，自應予以准許。
㈢、末按遲延之債務，以支付金錢為標的者，債權人得請求依法
    定利率計算之遲延利息；應付利息之債務，其利率未經約定
    ，亦無法律可據者，週年利率5 ％；給付無確定期限者，債
    務人於債權人得請求給付時，經其催告而未為給付，自受催
    告時起，負遲延責任。其經債權人起訴而送達訴狀，與催告
    有同一之效力，民法第203 條、第233 條第1 項前段、第22
    9 條第2 項亦分別定有明文。查原告起訴狀繕本已於110 年
    9 月27日送達被告（本院卷第85頁），原告請求給付自起訴
    狀繕本送達翌日即110 年9 月28日起至清償日止，按週年利
    率5 ％計算之利息，於法並無不合，應予准許。
五、綜上，原告基於民法第191 條之2 前段、保險法第53條第1
    項規定，請求被告給付1 萬4,000 元，及自110 年9 月28日
    起至清償日止，按週年利率5 ％計算之利息，為有理由，應
    予准許。
六、本件係就民事訴訟法第436 條之8 適用小額訴訟程序所為被
    告敗訴之判決，依同法第436 條之20規定，由本院依職權宣
    告假執行。
七、訴訟費用負擔依據：民事訴訟法第78條。
中    華    民    國   111    年    1     月    10    日
                  鳳山簡易庭  法    官  林育丞
以上正本係照原本作成。
民事訴訟法第436條之24第2項：對於本判決之上訴，非以違背法
令為理由，不得為之。
如對本判決上訴，須於判決送達後20日內向本院提出上訴狀，並
須表明原判決所違背之法令及其具體內容與依訴訟資料可認為原
判決有違背法令之具體事實之上訴理由。（均須按他造當事人之
人數附繕本）。
中    華    民    國   111    年    1     月    10    日
                              書  記  官